【裁判字號】    95,訴,219
【裁判日期】    950221
【裁判案由】    偽造文書
【裁判全文】
臺灣臺中地方法院刑事判決               95年度訴字第219號
公  訴  人  台灣台中地方法院檢察署檢察官
被      告  乙○○
                    國民
上列被告因偽造文書案件，經檢察官提起公訴（94年度偵字第17
088號），經本院合議庭裁定，由受命法官依法獨任進行簡式審
判程序判決如下：
    主  文
乙○○行使偽造私文書，足以生損害於公眾及他人，處有期徒刑
肆月，如易科罰金，以參佰元折算壹日。「臺中市警察局第一分
局九十三年九月四、五日警詢筆錄」、「逕行逮捕通知書」、「
逕行逮捕案公務電話紀錄表」、「法定障礙事由經過時間統計表
」、「搜索扣押筆錄」、「扣押物品目錄表」、「警方製作之竊
盜案現場圖」、「台灣台中地方法院檢察署偵訊筆錄」等各一份
上偽造之「甲○○」之署押共拾壹枚（含簽名及指印），均沒收
。
    事  實
一、乙○○素行不佳，前曾犯偽造文書、竊盜、業務侵占等罪（
    均未構成累犯），詎仍不知悔改。乙○○於民國（下同）九
    十三年九月四日下午十九時三十分許，在臺中市○區○○路
    五○八號地下室商場，因涉嫌竊盜案件遭臺中市警察局第一
    分局警員查獲時，為避免刑事處罰，竟基於偽造文書之犯意
    ，冒用「甲○○」名義應訊，而基於行使偽造準私文書、及
    偽造署押等之接續犯意，先後於同日晚上二十一時五十八分
    許及翌日凌晨五時許，在臺中市警察局第一分局製作之警詢
    筆錄、逕行逮捕通知書（為含有收據之性質，屬刑法第二百
    二十條之準私文書）、逕行逮捕案公務電話紀錄表、法定障
    礙事由經過時間統計表、搜索扣押筆錄、扣押物品目錄表、
    警方製作之竊盜案現場圖上，偽造「甲○○」之署押共十枚
    ，而在上開逕行逮捕通知書之準私文書上偽造「甲○○」之
    署押，用以表示已收到該通知書，而偽造該通知單之準私文
    書後，繼之當場交予承辦員警收執以為行使，足以生損害於
    甲○○本人及警政司法單位對追緝人犯偵辦案件之正確性。
    嗣經警於九十四年九月五日下午十五時三十五分許，以現行
    犯之身分，將乙○○解送至臺灣臺中地方法院檢察署檢察官
    接受偵訊，乙○○復接續在該署檢察官訊問後，為同一目的
    ，在訊問筆錄上，偽造「甲○○」之署押一枚，足生損害於
    「甲○○」本人及警政司法單位對追緝人犯偵辦案件之正確
    性。其後，因本院傳喚甲○○本人到庭應訊後發覺有異，將
    甲○○之指紋卡及該署九十三年度偵字第一五六四八號卷宗
    所附之乙○○所捺印之指紋送請內政部警政署刑事警察局鑑
    定，經內政部警政署刑事警察局以電腦比對乙○○上開被查
    獲時所按捺之指紋，發現該指紋實為乙○○所有，而非甲○
    ○所有，始查知乙○○冒名及偽簽「甲○○」之署押應訊情
    事，因而查獲。
二、案經臺灣臺中地方法院檢察署檢察官自動檢舉偵查起訴。
    理  由
一、按除被告所犯為死刑、無期徒刑、最輕本刑為三年以上有期
    徒刑之罪或高等法院管轄第一審案件者外，於前條第一項程
    序進行中，被告先就被訴事實為有罪之陳述時，審判長得告
    知被告簡式審判程序之旨，並聽取當事人、代理人、辯護人
    及輔佐人之意見後，裁定進行簡式審判程序，刑事訴訟法第
    二百七十三條之一第一項定有明文。本件被告所犯係死刑、
    無期徒刑、最輕本刑為三年以上有期徒刑以外之罪，其於準
    備程序中就被訴事實為有罪之陳述，且經審判長告知被告簡
    式審判程序之旨，並聽取公訴人及被告之意見後，本院合議
    庭認為適宜而裁定由受命法官獨任進行簡式審判程序，合先
    敘明。
二、訊據被告乙○○對於上揭事實坦承不諱，核與被害人甲○○
    所陳述遭人冒名應訊之情節相符，復有臺中市警察局第一分
    局九十三年九月四、五日警詢筆錄、逕行逮捕通知書、逕行
    逮捕案公務電話紀錄表、法定障礙事由經過時間統計表、搜
    索扣押筆錄、扣押物品目錄表、警方製作之竊盜案現場圖、
    台灣台中地方法院檢察署偵訊筆錄各一份在卷可參。而被告
    乙○○以「甲○○」名義捺印之指紋，經本院送內政部警政
    署刑事警察局鑑驗結果，該「甲○○」之指紋經電腦比對結
    果，與該局存檔之乙○○指紋相符一節，亦有內政部警政署
    刑事警察局九十三年十一月五日刑紋字第○九三○二一五四
    四二號鑑驗書一份附卷，足認被告乙○○自白，核與事實相
    符，堪予採信，事證至臻明確，被告乙○○犯行洵堪認定。
三、按刑法上之偽造署押罪，係指單純偽造簽名、捺印或以其他
    符號代簽名而言，若在制式之書類上偽造他人簽名，已為一
    定意思表示，具有申請書或收據等類之性質者，則係犯偽造
    文書罪，而該偽造署押為偽造私文書之部分行為，即不另論
    罪。是僅係在、「搜索扣押筆錄」、、「扣押物品目錄
    表」、、「臺中市警察局第一分局九十三年九月四、五日
    警詢筆錄」、、「警方製作之竊盜案現場圖」、、「逕
    行逮捕案公務電話紀錄表」、、「法定障礙事由經過時間
    統計表」、、「台灣台中地方法院檢察署偵訊筆錄」等各
    一份上單純偽造他人簽名及捺指印，而偽造署押，足以生損
    害於警察、司法機關偵查、審判之正確性及使他人被列為刑
    事被告，而足生損害於他人之權益，係觸犯刑法第二百十七
    條第一項之偽造署押罪。而「逕行逮捕通知書」，在習慣上
    係用以表示該通知聯已由受通知人收受之證明，即含有收據
    之性質，屬刑法第二百二十條之準私文書甚明，在「逕行逮
    捕通知書」上偽造簽名及捺指印後，將之交回警員，用以證
    明收受該項通知書之意思表示及其收受之事實，顯然於該文
    書之內容已有所主張，該文書在習慣上係用以表示該通知書
    已由受通知人收受之證明，即含有收據之性質，即具備準私
    文書之性質，足以生損害於警察、司法機關偵查、審判之正
    確性及使被害人權益受損，係觸犯刑法第二百十六條、第二
    百二十條第一項、第二百十條之行使偽造準私文書罪。故核
    被告乙○○前開所為，係犯刑法第二百十七條第一項之偽造
    署押罪、及刑法第二百十六條、第二百二十條第一項、第二
    百十條之行使偽造準私文書罪。被告前開犯行，應係犯刑法
    第二百十七條第一項之偽造署押罪、及刑法第二百十六條、
    第二百二十條第一項、第二百十條之行使偽造準私文書罪，
    公訴意旨認係觸犯刑法第二百十六條、第二百十條之行使偽
    造私文書罪，尚有未洽，依刑事訴訟法第三百條規定，起訴
    法條應予變更。被告在「逕行逮捕通知書」之準私文書上偽
    造署押之行為，為其偽造準私文書行為之階段行為，而其偽
    造該等準私文書後又進而提出行使，其該部份偽造署押及偽
    造準私文書之行為均應為行使偽造準私文書之高度行為所吸
    收，亦均不另論罪。次按連續犯之成立，除主觀上須基於一
    個概括之犯意外，客觀上須先後數行為，逐次實施而具連續
    性，侵害數個同性質之法益，其每一前行為與次行為，依一
    般社會健全觀念，在時間差距上，可以分開，在刑法評價上
    ，各具獨立性，每次行為皆可獨立成罪，構成同一之罪名，
    始足當之；如數行為於同時同地或密切接近之時地實施，侵
    害同一之法益，各行為之獨立性極為薄弱，依一般社會健全
    觀念，在時間差距上，難以強行分開，在刑法評價上，以視
    為數個舉動之接續施行，合為包括之一行為予以評價，較為
    合理，則屬接續犯，而為包括之一罪，最高法院著有八十六
    年度台上字第三二九五號判例足資參照。故連續犯係為數個
    獨立犯罪行為之連續，屬實質上數罪，僅係裁判上以一罪論
    而已；本案被告在查獲之後，分別多次冒用「甲○○」名義
    應訊，雖先後在警詢、偵訊時有多次偽造署押之行為，惟其
    係利用同一機會，在同一時段就同一犯罪構成要件之事實，
    均僅係基於單一之犯意，接續數次之偽造署押犯罪行為，而
    獲達到避免刑事處罰之目的，亦即係一個犯罪行為接續進行
    ，而侵害同一法益之情形，揆諸前揭最高法院判例釋示，應
    為接續犯，屬單純一罪。再被告所犯上開刑法第二百十七條
    第一項之偽造署押罪、及刑法第二百十六條、第二百二十條
    第一項、第二百十條之行使偽造準私文書罪之二罪間，有方
    法結果之牽連關係，為牽連犯，應從一重之刑法第二百十六
    條、第二百二十條第一項、第二百十條之行使偽造準私文書
    罪處斷。爰審酌被告乙○○犯罪之動機、目的、手段、品行
    不佳，詳如前述，此有台灣台中地方法院檢察署刑案資料查
    註紀錄表一份在卷可按、所生危害及犯罪後坦認罪愆，頗具
    悔意，然犯罪後迄今仍未與被害人甲○○達成民事和解，取
    得諒解等一切情狀，量處如主文所示之刑，並諭知易科罰金
    之折算標準，以資懲儆。按指印同為代表冒用者之姓名，其
    作用及效力，與簽名無異，且簽名與捺指印係出於同一偽造
    署押之犯意，則所捺指印雖為被告所有，要屬同一偽造署押
    之犯行。準此，本案「臺中市警察局第一分局九十三年九月
    四、五日警詢筆錄」、「逕行逮捕通知書」、「逕行逮捕案
    公務電話紀錄表」、「法定障礙事由經過時間統計表」、「
    搜索扣押筆錄」、「扣押物品目錄表」、「警方製作之竊盜
    案現場圖」、「台灣台中地方法院檢察署偵訊筆錄」等各一
    份上偽造之「甲○○」之署押共十一枚（含簽名及指印），
    均應依刑法第二百十九條規定，不問屬於犯人與否，宣告沒
    收之。
據上論斷，應依刑事訴訟法第二百九十九條第一項前段、第三百
條、第二百七十三條之一第一項、刑法第二百十六條、第二百十
條、第二百二十條第一項、第二百十七條第一項、第五十五條、
第四十一條第一項前段、第二百十九條、罰金罰鍰提高標準條例
第二條，判決如主文。
中    華    民    國    95    年    2     月    21    日
                  刑事第八庭    法  官  洪俊誠
以上正本證明與原本無異。
如不服本判決，應於判決送達後十日內向本院提出上訴狀，上訴
於臺灣高等法院臺中分院(須附繕本)。
                                書記官  蕭榮峰
中    華    民    國    95    年    2     月    21    日
附錄論罪科刑實體法條文：
刑法第210條：
偽造、變造私文書，足以生損害於公眾或他人者，處5年以下有
期徒刑。
刑法第216條：
行使第210條至第215條之文書者，依偽造、變造文書或登載不實
事項或使登載不實事項之規定處斷。
刑法第217條 (偽造盜用印章印文或署押罪)：
偽造印章、印文或署押，足以生損害於公眾或他人者，處三年以
下有期徒刑。
盜用印章、印文或署押，足以生損害於公眾或他人者，亦同。
刑法第220條：
在紙上或物品上之文字、符號、圖畫、照像，依習慣或特約，足
以為表示其用意之證明者，關於本章及本章以外各罪，以文書論
。
錄音、錄影或電磁紀錄，藉機器或電腦之處理所顯示之聲音、影
像或符號，足以為表示其用意之證明者，亦同。
稱電磁紀錄，指以電子、磁性或其他無法以人之知覺直接認識之
方式所製成之紀錄，而供電腦處理之用者。
刑法第219條：
偽造之印章、印文或署押，不問屬於犯人與否，沒收之。


司法院資訊處製作；財團法人民間司法改革基金會備份。
